【裁判字號】    90,上易,1807
【裁判日期】    901017
【裁判案由】    傷害
【裁判全文】
臺灣高等法院臺中分院刑事判決                    九十年度上易字第一八０七號
    上  訴  人  臺灣台中地方法院檢察署檢察官
    被      告  乙○○
右列上訴人因被告傷害案件，不服台灣台中地方法院中華民國九十年六月二十八日第
一審判決（民國九十年度易字第九七六號；起訴案號：台灣台中地方法院檢察署九十
年度偵字第一五六四號），提起上訴，本院判決如左：
    主  文
上訴駁回。
    理  由
一、公訴意旨略以：被告乙○○於民國（下同）八十九年十一月六日上午六時許，在
    臺中縣潭子鄉栗林村祥和新莊六八號旁之運動場，因告訴人丙○○在運動場內打
    球，吵到證人馬方信，二人遂發生口角，證人馬方信之兄即被告乙○○見狀，竟
    萌瞋念，而基於普通傷害之故意，動手毆打告訴人丙○○，致告訴人丙○○受有
    頭部外傷、左上臂挫傷併皮下瘀血及右大腿挫傷併皮下瘀血等之傷害。因認被告
    乙○○涉犯刑法第二百七十七條第一項之傷害罪嫌云云。
二、按犯罪事實應依證據認定之，無證據不得推定其犯罪事實，刑事訴訟法第一百五
    十四條定有明文。又按所謂認定犯罪事實之證據，係指足以認定被告確有犯罪行
    為之積極證據而言，該項證據自須適合於被告犯罪事實之認定，始得採為斷罪之
    資料；事實之認定，應憑證據，如未能發現相當確實證據，或證據不足以證明，
    自不能以推測或擬制之方法，以為裁判之基礎；告訴人之告訴，係以被告受刑事
    訴追為目的，是其陳述是否與事實相符，自應調查其他證據以資審認；事實審法
    院對於證據之取捨，依法雖有自由判斷之權，然積極證據不足證明犯罪事實時，
    被告之抗辯或反證縱屬虛偽，仍不能以此資為積極證據應予採信之理由；認定犯
    罪事實所憑之證據，無論係直接證據或間接證據，其為訴訟上之證明，須於通常
    一般之人均不致有所懷疑，而得確信其為真實之程度者，始得據為有罪之認定，
    倘其證明尚未達到此一程度，而有合理之懷疑存在，復無其他調查途徑可尋，法
    院即應為無罪之判決，最高法院二十九年上字第三一０五號、四十年臺上字第八
    六號亦著有五十二年臺上字第一三００號、三十年上字第四八二號及七十六年臺
    上字第四九八六號分別著有判例。
三、公訴人認被告涉有上開罪嫌，係以右揭事實業據告訴人丙○○指述綦詳，並有驗
    傷診斷書一紙在卷可資佐證，果如被告所言僅係用手將被害人甩開，其動作只有
    一次，豈會造成被害人頭部外傷、左上臂挫傷併皮下瘀血及右大腿挫傷併皮下瘀
    血等多處之傷害，且分布於身體之上下、左右各處等情，為其主要依據。訊據被
    告堅決否認有上開傷害告訴人丙○○之行為，辯稱：八十九年十一月六日上午六
    時許，伊在住處二樓的臥房，聽到告訴人與伊弟弟馬方信，在伊住處旁邊的運動
    場吵架，告訴人講話很大聲，且她經常清晨在打籃球，影響伊之睡眠，妨礙住家
    安寧，所以就下樓查看，伊到籃球場後沒有說話，即把告訴人的籃球丟到水溝裡
    ，轉身就要離去，告訴人就抓住伊之左手，伊將她甩開就回家，伊沒有注意到她
    是否有跌倒，伊沒有傷害告訴人之行為等語。經查：(一)、證人馬方信於原審證稱
    ：「（請說明十一月六日上午六時許之情形？）當天上午五時五十分左右，我被
    打籃球聲音吵醒，我從二樓的臥房看出去，看到丙○○在打籃球，我就出去制止
    她，請她不要那麼早打籃球，會影響到我們的安寧，我請她七點半以後再打，才
    不會吵到鄰居的安寧。然後我們兩人就發生爭吵，吵了約五分鐘後，我哥哥乙○
    ○就下來，直接把放在地上的籃球扔到水溝裡，我怕他們會起衝突，所以就把我
    大哥推回去，我大哥乙○○轉身就走，丙○○就抓住我哥的手，我大哥乙○○的
    手就往後撥一下，乙○○離開籃球場的欄杆後，丙○○才慢動作似的往後倒在地
    上，我站在旁邊看了約兩分鐘，確定馬方蘭沒事後我才回家，後來丙○○就起來
    到韓維岫家裡去投訴。」等語（見原審卷第十三頁）；又證人夏國堅於八十九年
    十二月十七日警訊時證稱：案發當日伊也球場運動，但伊只看到丙○○及乙○○
    、馬方信等三人在那邊為了打球之事在口角，並未看到乙○○或馬方信二人動手
    毆打丙○○等語（見偵查卷第四頁反面），其於九十年五月八日本院審理時結證
    稱：「（八十九年十一月六日在臺中縣潭子鄉栗林村祥和新莊六八號旁之運動場
    之情形？）當天我在運動場附近散步，看到乙○○及他弟弟馬方信與丙○○在吵
    架，我看了約一分鐘，告訴人丙○○講的話我也聽不懂，後來我就離開了，我沒
    有看到乙○○打丙○○，我離開時，乙○○他們還在那裡。．．．我確實沒有看
    到他們後來發生的情形，後來我有到丙○○的家裡找他先生，通知他太太跟人家
    在吵架，但沒有找到他先生，丙○○就回來了，也碰到一位女老師（即指證人韓
    維岫），當時丙○○並沒有跟我說她身上有傷，我也沒有看到她身上有傷。」等
    語（見原審卷第二十五－二十七頁）；又證人韓維岫於原審證稱：「（八十九年
    十一月六日上午丙○○是否有來找妳？）當天上午我去運動，約六點四十五分左
    右我回到家裡，看到丙○○躺在我家前面的馬路上，她跟我說乙○○打她，並將
    她的球丟掉，我就說乙○○現在在吃齋念佛，怎麼可能打妳，丙○○就跟我說夏
    國堅當時有在場，可以證明。我當時沒有注意看到丙○○身上有沒有受傷，是第
    三天丙○○再跑來我住處，跟我說她身上有多處瘀傷。」等語（見原審卷第四十
    、四十一頁），依上述證人證述情節，又遍查全卷證據資料，均未見得被告有毆
    傷告訴人之事實。(二)、告訴人受有傷害，固有行政院衛生署豐原醫院（下稱豐原
    醫院）出具之診證明書為證（見偵查卷第二十九頁），亦有豐原醫院九十年九月
    八日豐醫病字第四五九八號函送告訴人之病歷影本在卷可參（見本院卷第三十
    八頁），惟依告訴人指述其係於八十九年十一月六日上午六時許，遭被告所毆傷
    ，然而上開診斷證明書及病歷資料，卻載明告訴人係於同年月八日前往豐原醫院
    就醫，已隔有二日，即並未能依上述診斷資料證明告訴人受傷害與被告爭行為間
    ，有何相當因果關係。(三)、此外，本院復查無其他確切證據足以證明被告有傷害
    犯行，是被告犯行係屬不能證明，原審依據上述理由，依刑事訴訟法第三百零一
    條第一項諭知被告無罪，經核無不當。檢察官依據告訴人之請求提起上訴，指摘
    原判決諭知被告無罪為不當云云，惟未能提出積極之證據足以證明被告有傷害犯
    行，其上訴為無理由，應予駁回。至於檢察官上訴理由書意旨提及原審未傳喚告
    訴人之診療醫師作證，因本院已向豐原醫院調得病歷資料可供參酌，核無必要再
    予傳喚治療醫師到庭作證，附予敘明。
據上論斷，應依刑事訴訟法第三百六十八條，判決如主文。
本案經檢察官甲○○到庭執行職務。
中      華      民      國    九十      年      十      月     十七     日
                                  臺灣高等法院臺中分院刑事第七庭
                                        審判長法  官  林  榮  龍
                                              法  官  黃  日  隆
                                              法  官  江  錫  麟
右正本證明與原本無異。
不得上訴。
                                              書記官  謝  雅  惠
中      華      民      國     九十      年      十       月    十八    日
                                                                        Ｆ


司法院資訊處製作；財團法人民間司法改革基金會備份。
